最高法院民事判決　　　　　　　　　　　　　　　　八十七年度台上字第五○○號
　　上　訴　人　張祝鑫
　　訴訟代理人　謝旻達律師
　　被 上 訴人　張有衛
右當事人間請求土地所有權移轉登記事件，上訴人對於中華民國八十六年八月四日台
灣高等法院台中分院第二審更審判決（八十六年度上更(一)字第三四號），提起上訴，
本院判決如左：
    主  文
上訴駁回。
第三審訴訟費用由上訴人負擔。
    理  由
本件被上訴人主張：坐落彰化市○○○段七六之三四、七六之三五、七六之三六號土
地（下稱七六之三四號等三筆土地）原係財政部國有財產局所有。民國七十二年間，
伊與訴外人張如賓、張國棟為共同申購前開三筆土地，於同年五月二十三日訂立合約
書，約定以張如賓、張國棟名義申購，再分割二分之一與伊。伊已將購買二分之一即
三○‧一七五平方公尺所需價金及費用交付張國棟。張如賓、張國棟取得前開土地後
，於八十年六月間，將七六之三五、七六之三六號土地（下稱系爭土地）出賣與上訴
人，於出售時曾告以上情，要求上訴人於移轉登記後將該三○‧一七五平方公尺土地
移轉登記予伊所有，上訴人曾予同意，惟事後屢經催促，均拒不辦理等情。求為命上
訴人將三○‧一七五平方公尺換算之應有部分，即七六之三五號土地應有部分二九○
○○分之一五○八七，七六之三六號土地應有部分三○○○○分之一五○八八登記予
伊之判決。
上訴人則以：被上訴人是否與張如賓、張國棟合購系爭土地，並約定張如賓、張國棟
應分割二分之一予被上訴人，與伊無涉。伊取得系爭土地，係經合法移轉登記而來，
伊從未同意移轉系爭土地應有部分與被上訴人等語，資為抗辯。
原審以：被上訴人主張之事實，有被上訴人與訴外人張如賓及張國棟所訂合約書及張
國棟所書立之收據各一紙為證，並經張如賓及張國棟結證明確，復為上訴人於台灣台
中地方法院八十四年訴字二一七號被上訴人訴請張如賓、張國棟及上訴人將系爭土地
所有權移轉登記予被上訴人之訴訟審理中所自承，證人張國棟為上訴人之兄弟，所證
當無偏袒被上訴人而不利於上訴人之理，上開證言均屬可信。查被上訴人請求上訴人
移轉七六之三五號土地應有部分二九○○○分之一五○八七，及七六之三六號土地應
有部分三○○○○分之一五○八八，係因七六之三五號土地面積為二十九平方公尺，
七六之三六號土地面積為三○平方公尺。而約定上訴人應移轉登記與被上訴人之面積
為三○‧一七五平方公尺，佔系爭二筆土地全部面積五九平方公尺之五九○○○分之
三○一七五，概算為二分之一，正確數字七六之三五號土地為十五‧○八七平方公尺
，七六之三六號土地為十五‧○八八平方公尺，二者合計三○‧一七五平方公尺。從
而被上訴人請求上訴人移轉七六之三五號土地應有部分二九○○○分之一五○八七，
及七六之三六號土地應有部分三○○○○分之一五○八八與被上訴人，洵無不合。被
上訴人本件請求，自屬有據等詞為其心證之所由得，並明兩造其餘攻擊防禦方法不
予論述之理由，因而維持第一審所為上訴人敗訴之判決。經核於法洵無違誤。上訴論
旨主張：被上訴人所請求之三○‧一七五平方公尺土地，係存在於七六之三四號等三
筆土地，茲竟主張三○‧一七五平方公尺全部存在於系爭土地而置七六之三四號土地
於不論，自有未合云云。惟原審係認定上訴人同意自系爭土地移轉三○‧一七五平方
公尺與被上訴人，被上訴人依上訴人此同意為請求，自與七六之三四號土地無涉。上
訴論旨執此並就原審取捨證據，認定事實之職權行使予以指摘，且就原審已論斷者，
泛言未論斷，聲明廢棄原判決，為無理由。
據上論結，本件上訴為無理由。依民事訴訟法第四百八十一條、第四百四十九條第一
項、第七十八條，判決如主文。
中      華      民      國    八十七    年     三       月      十二    日
                              最高法院民事第六庭
                                  審判長法官  蕭  亨  國
                                        法官  吳  正  一
                                        法官  楊  隆  順
                                        法官  陳  淑  敏
                                        法官  黃  義  豐
      右正本證明與原本無異
                                              書  記  官
中      華      民      國    八十七    年     三       月     二十三   日
